臺灣高等法院刑事裁定
109年度抗字第73號
抗  告  人  
即受 刑 人  陳俊宏  



上列抗告人因聲請定其應執行刑案件，不服臺灣桃園地方法院中
華民國108年12月11日裁定（108年度聲字第4164號），提起抗告
，本院裁定如下：
    主  文
抗告駁回。                                              
    理  由
一、原裁定意旨略以：抗告人即受刑人陳俊宏（下稱受刑人）犯
    如附表所示各罪，經臺灣臺中地方法院、臺灣臺北地方法院
    及臺灣桃園地方法院判處如附表所示之刑確定，並經受刑人
    請求檢察官就得易服社會勞動與不得易服社會勞動之罪，合
    併定應執行之刑。經審酌受刑人所犯各罪與運輸大麻種子、
    種植大麻相關，及依數罪併罰定執行刑所採之限制加重原則
    ，避免實質累加致所處罰之刑度超過其行為不法內涵，違反
    罪責原則，並考量因生命有限，刑罰對受刑人造成之痛苦程
    度係隨刑度增加而生加乘效果，非以等比方式增加，而隨罪
    數增加遞減其刑罰之方式，當足以評價受刑人行為不法性之
    法理（多數犯罪責任遞減原則），參以各罪之犯罪時間關聯
    性，受刑人對於法秩序之輕率態度，然對社會整體之危害尚
    非重大等總體情狀，定應執行有期徒刑11年4月。
二、抗告意旨略以：原裁定就受刑人所定應執行刑過重，依「公
    民與政治權利國際公約及經濟社會文化權利國際公約施行法
    」第2條、「公民與政治權利國際公約」第14條第5項規定，
    請求重新參照：受刑人前案紀錄、犯罪情節及所為對社會不
    良影響；各行為彼此間之偶發性、與被告前科關聯性、侵害
    法益之專屬性或同一性、數罪對法益侵害之加重效應、所反
    應被告人格特質與犯罪傾向、社會對犯罪處罰之期待綜合判
    斷；最高法院關於連續犯、常業犯規定刪除後，認應就各別
    刑罰規範之目的、輕重罪間體系之平衡、整體犯罪非難評價
    等事項為妥適之量刑。又受刑人係因母親癌末才會犯罪，並
    無牟利違害社會大眾，後期亦未實際參與犯罪，且無前案紀
    錄，未達社會對長期大量販毒、製造毒品應予重懲之期待；
    併請斟酌受刑人各案之犯案經過，參酌臺灣高等法院97年度
    上訴字第5195號、101年度上訴字第2503 號，臺灣基隆地方
    法院101年度訴字第835號、96年度易字第538號，臺灣新北
    地方法院106年度訴字第351號，最高法院等案件定刑情形，
    在不逾越法律順序、目的和理念之內部界限前提下，減輕定
    執行刑之量刑，使受刑人得有自新機會，早日回歸社會，返
    家盡孝彌補先前之過。
三、按數罪併罰之定應執行之刑，係出於刑罰經濟與責罰相當之
    考量，並非予以犯罪行為人或受刑人不當之利益，為一種特
    別的量刑過程，相較於刑法第57條所定科刑時應審酌之事項
    係對一般犯罪行為之裁量，定應執行刑之宣告，乃對犯罪行
    為人本身及所犯各罪之總檢視，考量行為人所犯數罪反應出
    之人格特性，並權衡審酌行為人之責任與整體刑法目的及相
    關刑事政策，在量刑權之法律拘束性原則下，依刑法第51條
    第5款之規定，採限制加重原則，以宣告各刑中之最長期為
    下限，各刑合併之刑期為上限，但最長不得逾30年，資為量
    刑自由裁量權之外部界限，並受法秩序理念規範之比例原則
    、平等原則、責罰相當原則、重複評價禁止原則等自由裁量
    權之內部抽象價值要求界限之支配，使以輕重得宜，罰當其
    責，俾符合法律授與裁量權之目的，以區別數罪併罰與單純
    數罪之不同，兼顧刑罰衡平原則。又個案之裁量判斷，除非
    有全然喪失權衡意義或其裁量行使顯然有違比例、平等諸原
    則之裁量權濫用之情形，否則縱屬犯罪類型雷同，仍不得將
    不同案件裁量之行使比附援引為本案之量刑輕重比較，以視
    為判斷法官本於依法獨立審判之授權所為之量刑裁奪有否裁
    量濫用之情事。此與所謂相同事務應為相同處理，始符合比
    例原則與平等原則之概念，迥然有別。
四、經查：受刑人所犯本件8罪，先後經臺灣臺中地方法院、臺
    灣臺北地方法院及臺灣桃園地方法院判處罪刑確定，有各該
    判決書及本院被告前案紀錄表在卷可稽。茲檢察官依受刑人
    之聲請（見原審卷第77頁）就其所犯上開各罪聲請定其應執
    行之刑；受刑人則在108年12月20日收受裁定5日內，於同年
    月24日提出抗告，核無不合。再原裁定就抗告人前開各罪，
    在其宣告刑中之最長期（有期徒刑3年10月）以上，各刑合
    併之刑期（14年9月）以下之範圍內，定應執行刑有期徒刑1
    1年4月，並未逾越法定之外部界限，亦未違反不利益變更禁
    止（附表編號1至6之罪經定應執行有期徒刑9年10月確定，
    加計附表編號7、8之罪總和為12年）。又受刑人所犯分別為
    私運管制物品進口罪（共3罪）、意圖供製造毒品之用而栽
    種大麻罪、幫助意圖供製造毒品之用而栽種大麻罪（共2罪
    ）、運輸第二級毒品罪、製造第二級毒品罪，雖均涉及第二
    級毒品大麻，然其犯罪態樣未盡相同，且犯罪行為日期自10
    4年8、9月間某日至107年6月7日，經綜合考量受刑人所犯數
    罪侵害法益之異同、對侵害法益之加重效應、時間及空間之
    密接程度、各罪獨立程度、刑罰邊際效應隨刑期而遞減及行
    為人所生痛苦程度隨刑期而遞增之情形，與受刑人之人格、
    復歸社會之可能性、法律規範目的及刑罰經濟與恤刑目的等
    ，原裁定所定應執行刑11年4月，核無違背比例、公平原則
    等內部界限，亦無失出失入之裁量權濫用情形，是屬法院量
    刑職權之適法行使。至於抗告意旨所指其他個案量刑，乃不
    同之行為人與犯罪情節，自不得比附援引，逕為本案定刑輕
    重之比較。關於抗告意旨所指家庭情況，則非判決確定後定
    應執行刑法院所應調查審酌之事項，併予敘明。受刑人猶執
    前詞指摘原裁定量刑過重，並不可採，因認本件抗告無理由
    ，應予駁回。
據上論斷，依刑事訴訟法第412條，裁定如主文。
中　　華　　民　　國　 109　　年　　1 　　月　　30　　日
                  刑事第六庭    審判長法　官    劉方慈
                                      法　官    林家賢
                                      法　官    許曉微
以上正本證明與原本無異。
如不服本裁定，應於收受送達後五日內向本院提出再抗告狀。
                                      書記官    陳韻如
中　　華　　民　　國　 109　　年　　1 　　月　　30　　日